臺灣臺南地方法院民事裁定           100年度監宣字第140號
聲  請  人  史許玉寶
上列聲請人聲請監護宣告事件，本院裁定如下：
    主      文
宣告史代忠（男、民國○○年○月○○日生、身分證統一編號：Ｚ0000
00000號）為受監護宣告之人。
選定史許玉寶（女、民國○○年○月○日生、身分證統一編號：Ｚ000
000000號）為受監護宣告之人之監護人。
指定史昌漢（男、民國○○年○○月○○日生、身分證統一編號：Ｚ000
000000號）為會同開具財產清冊之人。
聲請程序費用新臺幣壹仟元由受監護宣告之人史代忠負擔。
    理      由
一、本件聲請意旨略以：聲請人史許玉寶係史代忠之配偶，史代
    忠於民國94年1月4日因失智症，致不能為意思表示或受意思
    表示，或不能辨識其意思表示之效果。為此，聲請人爰依法
    聲請鈞院對史代忠為監護之宣告，並請求鈞院選任聲請人擔
    任史代忠之監護人，指定史昌漢擔任會同開具財產清冊之人
    等語。
二、按對於因精神障礙或其他心智缺陷，致不能為意思表示或受
    意思表示，或不能辨識其意思表示之效果者，法院得因本人
    、配偶、四親等內之親屬、最近一年有同居事實之其他親屬
    、檢察官、主管機關或社會福利機構之聲請，為監護之宣告
    ，民法第14條第1項定有明文。經查：
（一）聲請人為史代忠之配偶，此有聲請人提出之戶籍謄本1件
      在卷可佐，依上開規定，本件聲請人聲請本院對史代忠為
      監護之宣告，自屬有據。
（二）次查，史代忠罹患有極重度失智症之事實，業據聲請人提
      出中華民國身心障礙手冊影本1件在卷可稽，復經鑑定人
      即財團法人臺灣省私立臺南仁愛之家附設精神療養院施仁
      雄醫師鑑定結果：「一般醫學檢查：個案意識呈呆僵狀態
      ，對問話無法回答，必須靠他人協助下可進食、鼻胃管幫
      忙進食，四肢變形無力，無法自我行動，大小便及個人衛
      生須他人完全協助。精神檢查方面：個案的注意力、判斷
      能力、對人、時、地的定向感、記憶能力、計算能力及抽
      象思考能力均有明顯缺失。並有因心智缺陷，致不能為意
      思表示或受意思表示，或不能辨識其意思表示之效果者。
      基於受鑑定人有失智症之其他心智缺陷，致不能為意思表
      示或受意思表示、不能辨識其意思表示之效果，且接受治
      療後回復可能性甚低，因而不能管理自己財產。」等情，
      此有本院民國100年7月27日監護宣告訊問筆錄及精神鑑定
      報告書各1份在卷可稽。
（三）基上，顯見依史代忠之現況，已因心智缺陷致不能為意思
      表示或受意思表示、不能辨識其意思表示之效果，核與民
      法第14條第1項得為監護之宣告之規定相符，故聲請人聲
      請本院對史代忠為監護之宣告為有理由，應予准許，爰裁
      定如主文第1項所示。
三、復按法院為監護之宣告時，應依職權就配偶、四親等內之親
    屬、最近一年有同居事實之其他親屬、主管機關、社會福利
    機構或其他適當之人選定一人或數人為監護人，並同時指定
    會同開具財產清冊之人；法院為前項選定及指定前，得命主
    管機關或社會福利機構進行訪視，提出調查報告及建議，監
    護之聲請人或利害關係人亦得提出相關資料或證據，供法院
    斟酌；法院選定監護人時，應依受監護宣告之人之最佳利益
    ，優先考量受監護宣告之人之意見，審酌一切情狀，並注意
    下列事項：(一)受監護宣告之人之身心狀態與生活及財產狀況
    。(二)受監護宣告之人與其配偶、子女或其他共同生活之人間
    之情感狀況。(三)監護人之職業、經歷、意見及其與受監護宣
    告之人之利害關係。(四)法人為監護人時，其事業之種類與內
    容，法人及其代表人與受監護宣告之人之利害關係。民法第
    1111條、第1111條之1定有明文。經查：
（一）本件受監護宣告之人史代忠已婚，目前親屬僅有其配偶史
      許玉寶即聲請人、子女即史昌澤、史昌漢等3人一節，業
      據聲請人提出親屬系統表、戶籍謄本等資料在卷可稽，本
      院審之受監護宣告之人之監護較為特殊，除監護人負有護
      養療治受監護宣告人之義務，且監護人其工作須時常為之
      ，故需具有相當體力等客觀當條件才能盡其義務，稽之本
      件受監護宣告之人史代忠之配偶史許玉寶即聲請人、子女
      即史昌澤、史昌漢等3人共同決議，推舉由聲請人史許玉
      寶擔任受監護宣告之人史代忠之監護人，有聲請人提出之
      親屬團體會議紀錄及親屬團體會議推定監護人說明書各1
      件在卷可稽，本院綜參上情，認由聲請人史許玉寶擔任受
      監護宣告之人史代忠之監護人，最能符合受監護宣告之人
      之最佳利益，爰選定聲請人史許玉寶為監護人。
（二）另揆諸民法第1111條第1項法院指定會同監護人開具財產
      清冊之人之立法理由，係為在選定監護人時，應同時指定
      會同開具財產清冊之人，以實施監督之目的，準此，本院
      既已選定聲請人史許玉寶為受監護宣告之人史代忠之監護
      人，自有依上揭規定指定會同開具財產清冊之人之必要。
      本院審之受監護宣告之人史代忠之配偶史許玉寶即聲請人
      、子女即史昌澤、史昌漢等3人共同決議，推舉由史昌漢
      擔任受監護宣告之人史代忠之會同開具財產清冊之人，此
      有聲請人提出之親屬團體會議紀錄、親屬團體會議推定監
      護人說明書各1件在卷可稽，衡情史昌漢既為受監護宣告
      之人史代忠之次子，經指定為本件會同開具財產清冊之人
      後，應會本於受監護宣告之人史代忠之最佳利益，與監護
      人共同開具財產清冊。從而，爰依民法第1111條第1項規
      定，指定史昌漢為本件監護宣告事件之會同開具財產清冊
      之人，以利本件監護事宜之執行。
四、依民事訴訟法第608條第1項，裁定如主文。
中    華    民    國   100    年    7     月    27    日
                  家事法庭法  官  楊佳祥
以上正本係照原本作成。
如不服本裁定，關於選定監護人及指定會同開具財產清冊之人等
部分，應於送達後十日內向本院提出抗告狀，並繳納抗告費新臺
幣1,000元；其餘關於宣告監護之部分，不得抗告。
中    華    民    國   100    年    7     月    27    日
                          書記官  葉芳如